【裁判字號】    92,上易,1187
【裁判日期】    920731
【裁判案由】    贓物等
【裁判全文】
臺灣高等法院刑事判決                          九十二年度上易字第一一八七號
    上  訴  人
    即  被  告
    上  訴  人  臺灣臺北地方法院檢察署檢察官
    被      告  丙○○
    選任辯護人  劉陽明律師
    選任辯護人  陳璧秋律師
右上訴人因贓物等案件，不服臺灣臺北地方法院九十一年度易緝字第一一六號，中華
民國九十二年三月十日第一審判決（起訴案號：臺灣臺北地方法院檢察署八十六年度
偵字第二０九一二、二一四０七號），提起上訴，本院判決如左：
    主  文
上訴駁回。
    事  實
一、丙○○明知詹大慶（另案以故買贓物判處有期徒刑柒月；以收受贓物判處有期徒
    刑肆月，應執行有期徒刑玖月）向年籍不詳綽號「冰塊」之吳文章購買之自用小
    客車，係竊取他人汽車後，卸下原車號牌，以切割拼揍變造汽車號牌或以他人失
    竊之汽車號牌，懸掛於其上之贓車，竟因詹大慶之請託，基於寄藏贓物之概括犯
    意，自民國（下同）八十六年二月間起至同年九月十日間止，連續在附表一所示
    之時間、地點，向詹大慶收受如附表一所示之被竊車輛而寄藏之（被害人、失竊
    時間、原汽車號牌及引擎號碼、懸掛號牌均詳如附表一所示），且明知附表一編
    號三、四車輛所懸掛之號牌為變造號牌，仍予以駕駛而行使之，足以生損害於監
    理機關對於車輛號牌管理之正確性而害及公眾。又其明知詹大慶向陳建發收受如
    原審判決附表二所示三百四十五張逾期汽車行車執照，及原審判決附表三所示二
    十九張逾期機車行車執照，係陳建發於八十六年六月間，在臺北市○○路臺北市
    監理處北區分處停車場空地，趁該分處看管逾期行車執照人員不注意之際而竊得
    之贓物，竟因詹大慶之請託，承前寄藏贓物之概括犯意，於同年六月間某日，在
    臺北市○○區○○路二八九號詹大慶租屋處予以收受，並攜至其承租之臺北市○
    ○○路四十二之五十號福爾摩沙汽車旅館五０三室內藏放。
二、嗣於同年九月九日晚上七時許，駕駛如附表一編號一所示自用小客車行經臺北市
    ○○路、玉成街口時，為警臨檢查獲；並循線於附表一編號二至四所示之時間、
    地點扣得詹大慶所有如附表一編號二至四所示贓車及其上懸掛之號牌，並在前開
    汽車旅館內扣得詹大慶所有如原審判決附表二、三之三百七十四張行車執照。
三、案經臺北市政府警察局內湖分局報請臺灣臺北地方法院檢察署檢察官偵查起訴。
    理  由
一、訊據被告丙○○對於在右揭時間、地點，寄藏右開贓車、逾期行車執照等事實，
    均坦認不諱。核與被害人甲○○、證人即中華民國合作社聯合社員工丁○○○、
    友聯產物保險股份有限公司課長載玉仁、景山交通股份有限公司員工乙○○等人
    分別警訊時指證附表一所示車輛遭竊之事實相符（見八十六年度偵字第二０九一
    二號卷第九至十頁、十四至十五頁、八十六年度偵字第二一四０七號卷第十二至
    十三頁、二五頁）。
二、證人賴玉華、林武雄、郭維靖、牟筱霞、楊麗麗等人於警訊時證述原審判決附表
    二編號二五九、原審判決附表三編號一、原審判決附表二編號九、一四三、三四
    四所示行車執照，均已過期並持至臺北市監理處北區分處換領新照屬實（見八十
    六年度偵字第二０九一二號卷第十九至二十頁、二十二頁、二十三至二十四頁、
    二五頁、二六至二七頁）。
三、原審判決附表二、三所示之逾期行車執照係八十六年六月間，在臺北市○○路臺
    北市監理處北區分處停車場空地，遭人竊取一節，亦經證人即臺北市監理處北區
    分處牌庫工沈木鐘、牌照股長劉泰益、行政室科員林其棟、牌照股職員曾祈堯於
    警訊及偵查中證述綦詳（見八十六年度偵字第二０九一二號卷第五七至五八頁、
    六十至六三頁、七三至七五頁、一五０至一五二頁）。證人曾榮輝於警訊時供稱
    ：警方所查獲之逾期行照不是我所提供的，是約於三、四個月前（即八十六年六
    月間）綽號「小發」之陳建發拿上述之逾期行照到臺北市○○路二八九號一樓詹
    大慶的住處去給詹某當時我也在場：：，東西是陳建發在監理處撿的，他是這樣
    告訴我的：：，我是於六月間（指八十六年）看到詹大慶拿這行照等語相符（見
    八十六年度偵字第二０九一二號卷第一六三頁、八十六年度偵字第二０九一二號
    卷第一六六至一六七頁）。而證人陳建發則供稱：是曾榮輝在無人看管空地上搬
    上車，我與詹大慶及其女友都在車上，何以會到丙○○手上我不清楚等語（八十
    六年度偵字第二０九一二號卷第一二四、一七二頁）。姑不論係陳建發抑係曾榮
    輝所竊取，該逾期行車執照均係贓物，被告自承自詹大慶處受寄，應係犯寄藏贓
    物罪。另交通部公路局於八十九年七月七日以（八九）路監牌字第八九二八六四
    一號函覆原審：汽車號牌ＦＥ－四一三一無法鑑定真偽，ＨＡ－九八０七、ＪＤ
    －九五三０均為切割拼揍變造之號牌，有該函文在卷足稽（見原審第一六九四號
    卷二０二、二０三頁）；此外，並有車輛失竊證明單、贓物認領保管收據各四紙
    附卷及原審判決附表一所示之號牌八面、附表二、三所示之行車執照三百七十四
    張扣案可資佐證。被告自白核與事實相符，本案事證明確，被告犯行至堪認定，
    應依法論科。
二、被告明知詹大慶交付之自用小客車及逾期行車執照，係竊得之贓物仍予收受寄藏
    ，核其所為，係犯刑法第三百四十九條第二項之寄藏贓物罪。又按汽車牌照為公
    路監理機關所發給，固具有公文書性質，惟依道路交通安全規則之規定，汽車牌
    照（包括號牌及行車執照）僅為行車之許可憑證，自屬於刑法第二百十二條所列
    特許證之一種，有最高法院六十三年度臺上字第一五五０號判例可稽；而將公路
    監理機關合法核發之汽車號牌以切割後拼湊之方式加以改造而變更其上號碼之內
    容，並將之懸掛於汽車上駛用，顯有主張該變造號牌之意思，並足以生損害於監
    理機關對於車輛號牌管理之正確性；被告駕駛懸掛變造號牌之行為，核係犯刑法
    第二百十六條、第二百十二條行使變造特許證罪。被告先後多次寄藏贓物及行使
    變造特許證之犯行，時間緊接，方法相同，均各觸犯構成要件相同之罪名，顯係
    基於概括犯意反覆為之，均為連續犯，應依刑法第五十六條規定，各論以一罪，
    並加重其刑。其所犯寄藏贓車及行使變造汽車牌號之特許證二罪間，有方法結果
    之牽連關係，依刑法第五十五條之規定，應從較重之寄藏贓物罪處斷。原審引用
    刑法第二條第一項前段、第五十六條、第三百四十九條第二項、第二百十六條、
    第二百十二條、第五十五條、第四十一條第一項前段、罰金罰鍰提高標準條例第
    一條前段、第二條，審酌被告犯罪後坦承犯行，態度尚稱良好，犯罪之目的在於
    協助友人詹大慶、所為對被害人造成之損害程度，暨其生活狀況、品行、智識程
    度、犯罪之手段等一切情狀，論處被告丙○○連續寄藏贓物，處有期徒刑伍月，
    如易科罰金，以佰元折算壹日。並敘明被告犯罪後，刑法第四十一條業於九十
    年一月四日修正，同月十日公布施行，該條第一項修正為：「犯最重本刑為五年
    以下有期徒刑以下之刑之罪，而受六個月以下有期徒刑或拘役之宣告，因身體、
    教育、職業、家庭之關係或其他正當事由，執行顯有困難者，得以一元以上三元
    以下折算一日，易科罰金」，將得易科罰金之範圍擴大為最重本刑五年以下有期
    徒刑之罪，是被告犯罪後法律已有變更，比較新舊法之結果，以新法有利於被告
    ，依刑法第二條第一項前段之規定，應適用修正後之規定，諭知易科罰金之折算
    標準。另敘明扣案附表一之懸掛號牌，為供被告寄藏犯罪所用之物，惟或係詹大
    慶所有，或係被害人所有，均非被告所有之物，爰不為沒收之諭知；另扣案附表
    一所示之車輛、原審判決附表二、三所示之逾期行車執照逾期之行車執照，均係
    被害人或監理單位所有之物，亦非得併予宣告沒收，經核原審判決認事用法均無
    違誤，量刑亦妥適，檢察官就原審業已依職權斟酌量刑事項重為爭執，求為更從
    重量刑，核無理由，應予駁回。
三、公訴意旨另以：被告丙○○駛用附表一所示贓物期間，經警攔下開單舉發，警員
    因未辨認出係變造之車牌，而於舉發單上登載不實之車牌號碼，使警員因未辨認
    出係變造之車牌，而於舉發單上登載不實之車牌號碼，所為涉有刑法第二百十四
    條之使公務員登載不實罪嫌云云。
(一)按犯罪事實應依證據認定之，無證據不得推定其犯罪事實；又不能證明被告犯罪
    者，應諭知無罪之判決，刑事訴訟法第一百五十四條、第三百零一條第一項分別
    定有明文。次按刑事訴訟法上所謂認定犯罪事實之證據，係指足以認定被告確有
    犯罪行為之積極證據而言，該項證據自須適合於被告犯罪事實之認定，始得採為
    斷罪資料。如未能發現相當證據，或證據不足以證明，自不能以推測或擬制之方
    法，以為裁判之基礎，此分別有最高法院二十九年上字第三一０五號、四十年臺
    上字第八六號判例可資參照。
(二)公訴人認被告涉有使公務員登載不實罪嫌，無非係以不實之舉發單為據。經訊被
    告堅詞否認涉有使公務員登載不實行為。
(三)經查：
    １卷附唯一一紙舉發違反道路交通管理事件通知單係證人賴玉華提出，其並於警
      局證稱：ＡＤ－四九一一號汽車我約二年前向巫曜彬購入，警方扣得該車行照
      確為我所有，但該張行照已於今年四月七日向臺北市○○路一間監理站換發新
      照，我不知道已繳回監理站之行照為何會於竊嫌處所查獲：：，我於目前接獲
      一張逕行舉發紅單，違規時間係八十六年七月十一日六時五十九分，違規地點
      為北安路八０五巷，該違規行為並非我所為，因我於違規時間內，並沒有至紅
      單上所稱之地點，因此我懷疑有人會用我的車號，並從事違法的事等語（見八
      十六年度偵字第二０九一二號卷第十九至二一頁）；惟證人賴玉華係原審判決
      附表二編號二五九號逾期行車執照遭竊之被害人，其證述之ＡＤ－四九一一號
      汽車並非原審判決附表一所示被告受詹大慶所託寄藏之贓車，至為顯然，檢察
      官所舉之事證，與待證事實毫無關聯，原審自不能採為斷罪之資料。
    ２另查，原審判決附表二編號四ＨＡ－九０八七號變造號牌之真正號牌持用人陳
      木通雖於警訊時證稱：我所有汽車號牌為ＨＡ－九八０七號，自八十三年五月
      二十五日購入使用至今，我不知道丙○○變造我的牌照使用，我不知道丙○○
      為何會有我的車籍及車牌資料：：，我希望我的汽車號牌被變造使用期間，被
      開的紅單能夠由嫌犯支出等語（見八十六年度偵字第二０九一二號卷第五十至
      五一頁）。惟經原審傳訊證人陳木通，其結稱：我所有ＨＡ－九八０七號汽車
      於八十六年間遭人偽造車牌期間，並沒有收到不是我違規的罰單，我警訊所述
      「我希望我的汽車號牌被變造使用期間，被開的紅單能夠由嫌犯支出」是假設
      用語等語明確（見原審九十二年二月二十四日審判筆錄）。而原審判決附表二
      編號四汽車於八十六年六月二十二日遭竊後迄被告於同年九月九日被查獲為止
      ，其上所懸掛之ＨＡ－九０八七號變造號牌並無交通違規案件遭舉發，亦經原
      審向各監理所函查無誤，有各該函文附卷足憑，是難認被告有何駕駛懸掛ＨＡ
      －九０八七變造號牌之贓車違規，遭員警開單舉發之使公務員登載不實行為。
    ３末查，原審判決附表一編號一懸掛ＦＥ－四一三一號號牌之車輛，雖於八十六
      年九月三日被告遭查獲前數日，曾因違規遭警舉發。惟查，該次遭警攔停當場
      舉發之違規人係楊守忠，並非被告，有臺北市交通事件裁決所九十一年十二月
      二十七日北市裁三字第０九一四八一三六七００號函檢附之違規查詢報表、汽
      車駕駛人基本資料存卷可稽（見原審易緝卷第三三頁）；且被告係於八十六年
      九月八日始收受寄藏原審判決附表一編號一之車輛，業據其警訊時供明在卷（
      見八十六年度偵字第二０九一二號卷第五頁背面），綜上事證，亦難認被告有
      何駕駛懸掛ＦＥ－四一三一號號牌之贓車違規，遭員警開單舉發之使公務員登
      載不實行為。
    ４此外，復查無其他積極證據足資認定被告涉有公訴人所指之使公務員登載不實
      犯行，既不能證明被告犯罪，原應為無罪之諭知，惟原審認此部分與上開有罪
      之部分，有牽連犯之裁判上一罪關係，而不另為無罪之諭知，經核原審判決認
      事用法均無違誤，此有關係部分之上訴，亦無理由，應併予駁回。
據上論斷，應依刑事訴訟法第三百六十八條，判決如主文。
本案經檢察官沈世箴到庭執行職務。
中      華      民      國    九十二    年      七      月    三十一    日
                              台灣高等法院刑事第九庭
                                    審判長法  官  李  文  成
                                          法  官  周  盈  文
                                          法  官  官  有  明
右正本證明與原本無異。
不得上訴。
                                          書記官  林  蓓  瑜
中      華      民      國    九十二    年      八      月      一      日
附錄：本案論罪科刑法條全文
刑法第三百四十九條第二項
搬運、寄藏、故買贓物或為牙保者，處五年以下有期徒刑、拘役或科或併科一千元以
下罰金。
附表一：
┌─┬─────┬──────┬─────┬────┬────┐
│  │被害人    │原汽車號牌  │ 被告寄藏 │        │        │
│編│失竊時間  │  引擎號碼  │ 贓車期間 │懸掛號牌│查獲時間│
│號│（民國）  │（車身號碼）│ 及地點   │        │、地點  │
├─┼─────┼──────┼─────┼────┼────┤
│  │甲○○    │  G7-7470   │ 86.9.8至 │FE-4131 │86.09.09│
│１│86.07.09  │ D15B7-38526│ 86.9.9   │（無法鑑│台北市八│
│  │          │ 37         │ 台北縣汐 │ 定）   │德路玉成│
│  │          │            │ 止市○○ ○        ○街口    │
│  │          │            │ 一路     │        │        │
├─┼─────┼──────┼─────┼────┼────┤
│  │中華民國合│  EB-9856   │ 86.9.5至 │EB-9856 │86.09.09│
│２│作社聯合社│ 196456P0027│ 86.9.9   │（原號牌│台北市行│
│  │86.09.01  │ 509        │ 地點同右 │）      │義路旁  │
├─┼─────┼──────┼─────┼────┼────┤
│  │友聯產物保│  G9-0882   │ 86.2.12後│        │86.09.10│
│３│險股份有限│ G16A-P0716N│ 某日至   │JD-9530 │台北市大│
│  │公司（原車│            │ 86.9.9   │（變造號│同區大稻│
│  │主劉祝幸）│            │ 台北市士 │ 牌）   │埕六號水│
│  │86.02.12  │            │ 林區福林 │        │門王爺廟│
│  │          │            │ 路二八九 │        │        │
│  │          │            │ 號樓下   │        │        │
├─┼─────┼──────┼─────┼────┼────┤
│  │          │  LV-8280   │ 86.6.22後│        │同右    │
│４│景山交通股│ IGK13E2RU04│ 某日至   │HA-9807 │        │
│  │份有限公司│ 4704       │ 86.9.9   │（變造號│        │
│  │86.06.22  │            │ 地點同右 │ 牌）   │        │
└─┴─────┴──────┴─────┴────┴────┘


司法院資訊處製作；財團法人民間司法改革基金會備份。
